【裁判字號】    92,上訴,1991
【裁判日期】    921225
【裁判案由】    偽造文書等
【裁判全文】
臺灣高等法院高雄分院刑事判決                  九十二年度上訴字第一九九一號
    上  訴  人  台灣高雄地方法院檢察署檢察官
    上  訴  人
    即  被  告  己○○原名：.
右上訴人因被告偽造文書等案件，不服臺灣高雄地方法院九十二年度訴字第一六二九
號中華民國九十二年九月十七日第一審判決（起訴案號：臺灣高雄地方法院檢察署九
十二年度偵字第四三六八號），提起上訴，本院判決如左：
      主  文
原判決撤銷。
己○○連續意圖為自己不法之所有，而侵占對於業務上所持有之物，處有期徒刑壹年
捌月。如附表編號八至十九備註欄所示之偽造署押，均沒收。
      事  實
一、己○○自民國八十一年十月間起，即在乙○○○保險股份有限公司（下稱乙○○○）擔任業務員，並自八十七年底起，擔任該公司業務襄理，均負責對外招攬保
    險、簽訂保約、收取保費及退保等與保險契約有關之業務，為從事業務之人。其
    因投資股票虧損，經濟情況不佳，竟基於意圖為自己不法所有之侵占，及意圖為
    第三人不法所有詐欺取財之概括犯意，且基於偽造私文書並持以行使之概括犯意
    ，連續為下列之業務侵占、詐欺取財及偽造私文書並持以行使之行為：(1)其將業
    務上所持有之保戶甲○○、丙○○、徐月雲、楊詠絮及楊承翰等所交付之保費，
    以變易持有為所有之意思，均侵占入己或部分加以挪用繳付他人保單費用（此部
    分之犯罪事實、犯罪時間、被害人、侵占金額，詳如附表編號一至五之一所示）
    。(2)其將乙○○○退還保戶丙○○預繳保費之款項，以變易持有為所有之意思，
    均挪用繳納他人保單費用（此部分之犯罪事實、犯罪時間、被害人、侵占金額，
    詳如附表編號六至七所示）。(3)其侵占保戶甲○○、丙○○繳納之保費，並為隱
    瞞上開侵占事實，乃偽造以甲○○、丙○○為名義之「抽票申請書」、「申請暨
    委託書」、「契約內容變更申請書」、「契約轉換申請通知書」等私文書，並持
    以行使交付乙○○○，藉以延後甲○○、丙○○之應繳款時間及變更繳款方式，
    同時取回另以第三人名義繳款之支票，足以生損害於甲○○、丙○○及乙○○○
    （此部分之犯罪事實、犯罪時間、被害人、侵占金額及偽造上開署名之數量及所
    在，詳如附表編號八至十二所示）。(4)其偽造以保戶甲○○、丙○○為要保人，
    戊○○、丁○○為被保險人名義之「保單借款合約書」，持以行使向乙○○○借
    款，使乙○○○不知情之承辦人員陷於錯誤，而分別交付借貸金額，足以生損害
    於甲○○、丙○○、戊○○、丁○○及乙○○○（此部分之犯罪事實、犯罪時間
    、被害人、詐得金額及偽造上開署名之數量及所在，詳如附表編號十三至十九所
    示）。
二、案經乙○○○訴由臺灣高雄地方法院檢察署檢察官偵查起訴。
    理  由
一、訊據上訴人即被告己○○（下稱被告）對前揭(1)至(3)業務侵占及偽造私文書並持
    以行使之犯罪事實均坦承不諱，雖否認有何前揭(4)詐欺取財之犯行，辯稱：伊承
    認偽造附表編號十三至十九所示之偽造「保單借款合約書」乙事，且以此向乙○○○借貸，甲○○及丙○○夫妻事先確實不知情，但伊向乙○○○借得款項之後
    （乙○○○係交付支票），伊即將該支票交給甲○○、丙○○夫妻，由甲○○代
    表收受，伊並向她佯稱這是乙○○○的回饋金，伊自己並未收下任何一張支票，
    並無詐欺云云。經查：
  (一)被告右揭(1)至(3)業務侵占及偽造私文書並持以行使之犯罪事實，除經被告自承在
    卷外，並經被害人甲○○及告訴代理人林怡寧、陳郁成之指述綦詳，復有支票、
    支出證明單、抽票申請書、契約內容變更申請書、申請暨委託書、契約轉換申請
    通知書、保單借款合約書影本等證據資料在卷可稽，益見被告所為自白應屬可信
    ，是上開犯罪事實應堪認定。
  (二)被告固以前詞否認有何右揭(4)詐欺取財之犯行云云，然查，被告已坦承係以行使
    偽造之「保單借款合約書」之方式向乙○○○貸款，乙○○○之不知情承辦人員
    始會陷於錯誤，而交付被告貸得之款項（或支票）。故被告確係施用詐術，使被
    害人即乙○○○因此交付財物，被告始能順利不法獲取該財物，其所為自與詐欺
    取財犯行相符甚明。至被告雖於取得上開財物後，復將之交付給被害人甲○○、
    丙○○夫妻，此固經證人甲○○於原審審理時陳明在卷（參見原審九十二年八月
    十三日審判筆錄），但此係屬被告於詐欺取財後所為之自由處分行為，與其是否
    成立詐欺取財實屬無涉，縱然其事後未將該財物據為己有或己用，而認其無為自
    己不法之所有，但應有為第三人即甲○○、丙○○夫妻不法所有之意圖，故亦仍
    無從阻免被告詐欺取財罪之成立。是被告前揭所辯，委無足採。此外，復經被害
    人甲○○及告訴代理人林怡寧、陳郁成指述在卷，且有前揭保單借款合約書影本
    等證據資料在卷足憑，被告詐欺取財之事實亦堪認定。
  (三)綜上所述，本件事證應屬明確，被告所辯自不足取，其右揭犯行應堪認定。
二、查被告係告訴人乙○○○業務員、業務襄理，其將業務上所收取之保費及退還款
    項據為己有或挪為他用（即事實(1)(2)及(3)侵占部分），核其所為，係犯刑法第三
    百三十六條第二項業務侵占罪；被告偽造前揭(3)(4)私文書並持以行使，足以生損
    害於附表編號八至十九「被害人欄」所示之被害人，核其所為，係犯刑法第二百
    十六條、第二百十條之行使偽造私文書罪，其偽造前揭署名之行為均係偽造私文
    書之部分行為，不另論罪，而其偽造前揭私文書後復持以行使，偽造私文書之低
    度行為應為行使之高度行為所吸收，亦不另論罪；被告以前揭(4)偽造之「保單借
    款合約書」向告訴人詐取貸款，詐欺取財部分，核其所為，係犯刑法第三百三十
    九條第一項詐欺取財罪。被告先後多次業務侵占、行使偽造私文書及詐欺取財犯
    行，時間緊接，所犯構成要件相同，顯係基於概括犯意為之，均為連續犯，依刑
    法第五十六條之規定，各以一罪論。被告以一偽造私文書並持以行使之行為，同
    時侵害多數不同被害人之法益，為同種想像競合犯，依刑法第五十五條前段規定
    ，應從一重處斷，公訴意旨對此漏未論及，容有未洽。被告於前揭犯罪事實(4)所
    犯之行使偽造私文書與詐欺取財二罪間，有方法結果之牽連關係，依刑法第五十
    五條後段規定，應從較重之行使偽造私文書罪處斷；其於前揭犯罪事實(3)所犯之
    行使偽造私文書與業務侵占二罪間，有方法結果之牽連關係，依刑法第五十五條
    後段規定，應從較重之業務侵占罪處斷。公訴人就被告於九十年二月十六日及四
    月十六日，將保戶徐月雲、楊詠絮、楊承翰所繳保費支票，分別為二十一萬元及
    十四萬六千六百元，合計三十五萬六千六百元（即附表編號五之一）併與侵占，
    涉犯業務侵占犯行部分，雖未經檢察官起訴，惟此部份與前開業務侵占有罪部分
    ，有連續犯裁判上一罪之關係，本院自應一併審理。
三、原審予以被告論罪科刑，固非無見，惟查被告尚有侵占附表編號五之一業務侵占
    三十五萬六千六百元（此部份未經起訴），已如前述，原判決未及併予審理，容
    有未合；又被告於本院審理中，已先匯款十七萬元償付告訴人，有郵政匯款單一
    紙可按，此屬被告犯罪後之態度，得作為量刑之參考，原判決未及審酌，亦有未
    合。檢察官及被告上訴意旨，分別執前者或後者，指摘原判決不當，為有理由，
    自應由本院將原判決撤銷，審酌被告犯罪動機、目的，侵占其業務上所持有之客
    戶保費或公司退還款項，侵占次數高達十餘次，金額則高達約三百餘萬元，對告
    訴人所生損害自非輕微，且復以偽造私文書並持以行使之手法掩飾其犯行，再以
    相同手法詐欺非法獲取告訴人之貸款，所生危害非輕，惟被告並無任何前科資料
    ，有本院被告全國前案紀錄表卷可按，素行尚非不良，而其於犯後即坦承大部分
    犯行，犯後態度良好，且被害人甲○○等人現已無受損，業經被害人甲○○於原
    審審理時陳明在卷，另告訴人固受有損害，被告仍未與告訴人達成和解，但被告
    已向告訴人提出還款計畫，此經告訴代理人陳郁成於原審陳明，並於本院中匯款
    十七萬元賠償告訴人，顯見被告尚有賠償告訴人所受損害之誠意等一切情狀，酌
    情量處有期徒刑一年八月，以資懲儆。又被告所偽造如附表編號八至十九所示之
    私文書，業因行使而成為告訴人之存查歸檔文件，已非被告所有，自不得宣告沒
    收；惟該私文書雖未扣案，但並無證據證明業已滅失，其上之偽造署名（詳如附
    表編號八至十九備註欄所示），依刑法第二百十九條規定，仍應併予宣告沒收。
四、至公訴意旨另以：被告向甲○○、丙○○佯稱投保滿一年可獲得回饋金之不實事
    項，使甲○○（起訴書誤載為林美雲）、丙○○向告訴人投保後，復以附表編號
    十三至十九所示詐得之借款，佯為回饋金再代甲○○、丙○○向告訴人投保，藉
    此循環投保之方式，詐取每次客戶投保時告訴人所給付執行業務者之佣金（詳如
    起訴書附表編號二十至三十一所示）。因認被告上開所為另涉有刑法第三百三十
    九條第一項詐欺取財罪嫌云云。經查：此節業經被告否認在卷，而被害人甲○○
    於原審審理時陳明：「（起訴書）附表二十至三十一項的保險都是我或我先生投
    保的無誤，當初被告將回饋金入到我們帳戶後，就由我們自己控管，但這筆金額
    與我們之後陸續投保的事情沒有直接關係，換句話說，我們會投保不是因為可以
    得到回饋金，是因為覺得投保的險種還不錯，所以才投保．．．」等語（參見原
    審九十二年八月十三日審判筆錄），亦係否認上開投保係被告以所謂回饋金代為
    投保，且該所謂回饋金與被害人上開投保之保費亦屬無關，被害人甲○○、丙○○係因覺得險種不錯，才親自向告訴人投保。此外，告訴人對此亦無任何證據資
    料足資證明，此經告訴代理人陳郁成於原審陳明在卷。準此以觀，此部份自難逕
    認被告確有公訴人所指詐欺取財犯行，本應為被告此部分無罪之諭知，然公訴人
    既認此部分犯行與前開論罪科刑之詐欺取財部分有連續犯之裁判上一罪關係，爰
    不另為無罪之諭知。
據上論結，應依刑事訴訟法第三百六十九條第一項前段、第三百六十四條、第二百九
十九條第一項前段，刑法第五十六條、第三百三十六條第二項、第二百十六條、第二
百十條、第三百三十九條第一項、第五十五條、第二百十九條，罰金罰鍰提高標準條
例第一條前段，判決如主文。
本案經檢察官沈紹嘉到庭執行職務。
中    華    民    國      九十二      年      十二      月     二十五   日
                              臺灣高等法院高雄分院刑事第七庭
                                  審判長法官  李春昌
                                        法官  黃憲文
                                        法官  莊飛宗
右正本證明與原本無異。
如不服本判決應於收受本判決後十日內向本院提出上訴書狀，其未述上訴理由者，
並得於提起上訴後十日內向本院補提理由書狀（均須按他造當事人之人數附繕本)「
切勿逕送上級法院」。
                                      書記官  張明賢
中    華    民    國      九十二      年      十二      月     二十五   日
附錄本判決論罪之法條：
刑法第三百三十五條
    意圖為自己或第三人不法之所有，而侵占自己持有他人之物者，處五年以下有
    期徒刑、拘役或科或併科一千元以下罰金。
    前項之未遂犯罰之。
刑法第三百三十六條第二項
    對於業務上所持有之物，犯前條第一項之罪者，處六月以上五年以下有期徒刑，
    得併科三千元以下罰金。
刑法第二百十條
    偽造、變造私文書，足以生損害於公眾或他人者，處五年以下有期徒刑。
刑法第二百十六條
    行使第二百十條至第二百十五條之文書者，依偽造、變造文書或登載不實事項或
    使登載不實事項之規定處斷。
刑法第三百三十九條
    意圖為自己或第三人不法之所有，以詐術使人將本人或第三人之物交付者，處五
    年以下有期徒刑、拘役或科或併科一千元以下罰金。
    以前項方法得財產上不法之利益或使第三人得之者，亦同。
    前二項之未遂犯罰之。
附表：
  ┌──────────────────────────────────┐
  │附表                                  九十二年度上訴字第一九九一號  │
  ├──┬─────────────┬────┬─────┬──────┤
  │編號│犯罪事實                  │犯罪時間│被害人    │備註        │
  │    │                          │        │      │            │
  ├──┼─────────────┼────┼─────┼──────┤
  │一  │將甲○○繳納八十八年Ｎ8864│八十八年│甲○○    │(1)挪用198800│
  │    │10416保單之保費新台幣（下 │三月五日│          │  元        │
  │    │同）291276元：(1)挪用轉繳李│（支票發│          │(2)侵占92476 │
  │    │美雲八十八年Ｚ000000000保 │票日）  │          │  元        │
  │    │單之保費198800元；(2)侵占差│        │          │            │
  │    │額92476元。               │        │          │            │
  ├──┼─────────────┼────┼─────┼──────┤
  │二  │將甲○○繳納八十八年Ｎ8864│八十八年│甲○○    │(1)挪用106500│
  │    │10429保單之保費234576元： │三月五日│          │  元        │
  │    │(1)挪用轉繳甲○○八十八年Ｎ│（保險費│          │(2)侵占128076│
  │    │000000000保單之保費106500 │送金單日│          │  元        │
  │    │元；(2)侵占差額128076元    │期）    │          │            │
  ├──┼─────────────┼────┼─────┼──────┤
  │三  │侵占甲○○繳納八十九年Ｎ88│八十九年│甲○○    │侵占234576元│
  │    │0000000保單之保費234576元 │三月三十│          │            │
  │    │                          │一日（支│          │            │
  │    │                          │票發票日│          │            │
  │    │                          │）      │          │            │
  ├──┼─────────────┼────┼─────┼──────┤
  │四  │侵占甲○○繳納八十九年Ｎ88│八十九年│甲○○    │侵占141723元│
  │    │0000000保單之保費141723元 │四月十二│          │            │
  │    │                          │日（支票│          │            │
  │    │                          │付訖日）│          │            │
  │    │                          │        │          │            │
  ├──┼─────────────┼────┼─────┼──────┤
  │五  │侵占丙○○繳納八十九年Ｎ88│八十九年│丙○○    │侵占32278元 │
  │    │0000000保單之保費32278元（│十一月八│          │            │
  │    │挪用轉繳曾美靜Ｚ000000000 │日（支出│          │            │
  │    │保單之保費）              │證明單日│          │            │
  │    │                          │期）    │          │            │
  ├──┼─────────────┼────┼─────┼──────┤
  │五  │將保戶徐月雲、楊詠絮及楊承│九十年二│徐月雲、楊│侵占356600元│
  │之  │翰等所交保費支票（發票人楊│月十六日│詠絮、楊承│            │
  │一  │東仁）二紙，分別為九十年二│及九十年│翰        │            │
  │    │月十六日保費210000元、九十│四月十六│          │            │
  │    │年四月十六日保費146600元，│日（支票│          │            │
  │    │二者合計356600元予以侵占。│發票日）│          │            │
  ├──┼─────────────┼────┼─────┼──────┤
  │六  │侵占乙○○○保險股份有限公│八十八年│乙○○○  │侵占21000元 │
  ││司（下稱乙○○○）要退還給│十二月五│          │            │
  │    │丙○○預繳戊○○Ｎ00000000│日（挪用│          │            │
  │    │3保單之保費21000元（挪用轉│轉繳葉登│          │            │
  │    │繳葉登山Ｚ000000000保單之 │山保費日│          │            │
  │    │保費）                    │）      │          │            │
  ├──┼─────────────┼────┼─────┼──────┤
  │七  │侵占乙○○○要退還給丙○○│八十八年│乙○○○  │侵占23000元 │
  │    │預繳丁○○Ｚ000000000保單 │十二月五│          │            │
  │    │之保費23000元（挪用轉繳葉 │日（挪用│          │            │
  │    │登山Ｚ000000000保單之保費 │轉繳葉登│          │            │
  │    │）                        │山保費日│          │            │
  │    │                          │）      │          │            │
  ├──┼─────────────┼────┼─────┼──────┤
  │八  │(1)侵占丙○○繳納八十九年Ｎ│(1)八十九│丙○○、南│(1)侵占329820│
  │    │  000000000保單之保費32982│年四月十│山人壽    │  元        │
  │    │  0元。                   │二日（支│          │(2)於「抽票申│
  │    │(2)為隱瞞上開侵占事實，乃偽│票付訖日│          │  請書」之被│
  │    │  造丙○○之署名，偽造以楊│）      │          │  保險人欄及│
  │    │  東勝為名義之「抽票申請書│(2)八十九│          │  「契約內容│
  │    │  」、「契約內容變更申請書│年七月十│          │  變更申請書│
  │    │  」，將該偽造之文書持以行│三日    │          │  」要保人欄│
  │    │  使，交付乙○○○，藉以延│        │          │  ，偽造「楊│
  │    │  後丙○○應繳款時間及變更│        │          │  東勝」之署│
  │    │  繳款方式，並取回另以第三│        │          │  名各一枚  │
  │    │  人名義繳款之支票。      │        │          │            │
  ├──┼─────────────┼────┼─────┼──────┤
  │九  │(1)侵占丙○○繳納八十九年Ｎ│(1)八十九│丙○○、南│(1)侵占329820│
  │    │  000000000保單之保費32982│年四月十│山人壽    │  元        │
  │    │  0元。                   │二日（支│          │(2)偽造之文書│
  │    │(2)為隱瞞上開侵占事實，乃偽│票付訖日│          │  與編號八所│
  │    │  造丙○○之署名，偽造以楊│）      │          │  示之文書係│
  │    │  東勝為名義之「抽票申請書│(2)八十九│          │  同一份    │
  │    │  」、「契約內容變更申請書│年七月十│          │            │
  │    │  」，將該偽造之文書持以行│三日    │          │            │
  │    │  使，交付乙○○○，藉以延│        │          │            │
  │    │  後丙○○應繳款時間及變更│        │          │            │
  │    │  繳款方式，並取回另以第三│        │          │            │
  │    │  人名義繳款之支票。      │        │          │            │
  ├──┼─────────────┼────┼─────┼──────┤
  │十  │(1)侵占甲○○繳納Ｎ00000000│(1)八十九│甲○○、南│(1)侵占442336│
  │    │  5保單之保費442336元。   │年四月十│山人壽    │  元        │
  │    │(2)為隱瞞上開侵占事實，乃偽│二日（支│          │(2)於「抽票申│
  │    │  造甲○○之署名，偽造以李│票付訖日│          │  請書」之被│
  │    │  美雲為名義之「抽票申請書│）      │          │  保險人欄及│
  │    │  」、「契約內容變更申請書│(2)八十九│          │  「契約內容│
  │    │  」，將該偽造之文書持以行│年八月一│          │  變更申請書│
  │    │  使，交付乙○○○，藉以延│日      │          │  」要保人欄│
  │    │  後甲○○應繳款時間及變更│        │          │  ，偽造「李│
  │    │  繳款方式，並取回另以第三│        │          │  美雲」之署│
  │    │  人名義繳款之支票。      │        │          │  名各一枚  │
  ├──┼─────────────┼────┼─────┼──────┤
  │十一│(1)侵占丙○○（起訴書誤載為│(1)八十九│丙○○、南│(1)侵占410639│
  │    │  甲○○）繳納Ｚ000000000 │年七月五│山人壽    │  元        │
  │    │  保單之保費410639元。    │日（支票│          │(2)於「抽票申│
  │    │(2)為隱瞞上開侵占事實，乃偽│付訖日  │          │  請書」之被│
  │    │  造丙○○（起訴書誤載為李│(2)八十九│          │  保險人欄及│
  │    │  美雲）之署名，偽造以楊東│年十一月│          │  「契約內容│
  │    │  勝為名義之「抽票申請書」│七日    │          │  變更申請書│
  │    │  、「契約內容變更申請書」│        │          │  」要保人欄│
  │    │  ，將該偽造之文書持以行使│        │          │  ，偽造「楊│
  │    │  ，交付乙○○○，藉以延後│        │          │  東勝」之署│
  │    │  丙○○應繳款時間及變更繳│        │          │  名各一枚  │
  │    │  款方式，並取回另以第三人│        │          │            │
  │    │  名義繳款之支票。        │        │          │            │
  ├──┼─────────────┼────┼─────┼──────┤
  │十二│(1)侵占甲○○繳納Ｎ00000000│(1)八十九│甲○○、南│(1)侵占788983│
  │    │  0、Ｚ000000000之八十九年│年七月十│山人壽    │  元（起訴書│
  │    │  保單之保費394358元、3946│二日（支│          │  誤載為7890│
  │    │  25元。                  │票付訖日│          │  00元）    │
  │    │(2)為隱瞞上開侵占事實，乃偽│）      │          │(2)於「申請暨│
  │    │  造甲○○之署名，偽造以李│(2)八十九│          │  委託書」之│
  │    │  美雲為名義之「申請暨委託│年十一月│          │  立書人欄、│
  │    │  書」、「契約內容變更申請│二十八日│          │  「契約內容│
  │    │  書」、「契約轉換申請通知│        │          │  變更申請書│
  │    │  書」，將該偽造之文書持以│        │          │  」要保人欄│
  │    │  行使，交付乙○○○，藉以│        │          │  及「契約轉│
  │    │  延後丙○○應繳款時間及變│        │          │  換申請通知│
  │    │  更繳款方式，並取回另以第│        │          │  書」要保人│
  │    │  三人名義繳款之支票。    │        │          │  欄， 偽造 │
  │    │                          │        │          │  「甲○○」│
  │    │                          │        │          │  之署名各一│
  │    │                          │        │          │  枚        │
  ├──┼─────────────┼────┼─────┼──────┤
  │十三│偽造甲○○、戊○○、丁○○│八十八年│甲○○、楊│(1)詐得金額有│
  │    │之署名，分別偽造以要保人為│一月二十│璧卉、楊掬│  五筆，分別│
  │    │甲○○、被保險人為戊○○或│七日    │涵及南山人│  為：136000│
  │    │丁○○之名義之「保單借款合│        │壽        │  元、222000│
  │    │約書」共五紙，以該借據向南│        │          │  元、122000│
  │    │山人壽借款，持以行使該偽造│        │          │  元、250000│
  │    │之借據，施此詐術使乙○○○│        │          │  元、136000│
  │    │不知情之承辦人員陷於錯誤，│        │          │  元        │
  │    │而分別交付下列金額。      │        │          │(2)於五紙「保│
  │    │                          │        │          │  單借款合約│
  │    │                          │        │          │  書」要保人│
  │    │    │        │          │  簽章欄，各│
  │    │                          │        │          │  偽造甲○○│
  │    │                          │        │          │  署名一枚，│
  │    │                          │        │          │  合計共五枚│
  │    │                          │        │          │  ；於其中二│
  │    │                          │        │          │  紙「 保單 │
  │    │                          │        │          │  借款合約書│
  │    │                          │        │          │  」被保險人│
  │    │                          │        │          │  簽章欄，偽│
  │    │                          │        │          │  造戊○○、│
  │    │                          │        │          │  丁○○署名│
  │    │                          │        │          │  各一枚，合│
  │    │                          │        │          │  計均共二枚│
  ├──┼─────────────┼────┼─────┼──────┤
  │十四│偽造甲○○、丁○○之署名，│八十七年│甲○○、楊│(1)詐得金額有│
  │    │分別偽造以要保人為甲○○、│四月十七│掬涵、南山│  三筆，分別│
  │    │被保險人為丁○○之名義之「│日（起訴│人壽      │  為：166000│
  │    │保單借款合約書」共三紙，以│書誤載為│          │  元、126000│
  │    │該借據向乙○○○借款，持以│八十八年│          │  元、73000 │
  │    │行使該偽造之借據，施此詐術│四月十七│          │  元        │
  │    │使乙○○○不知情之承辦人員│日）、八│          │(2)於三紙「保│
  │    │陷於錯誤，而分別交付下列金│十八年七│          │  單借款合約│
  │    │額。                      │月二十一│          │  書」要保人│
  │    │                          │日（此有│          │  簽章欄，各│
  │    │                          │二筆，起│          │  偽造甲○○│
  │    │                          │訴書誤載│          │  署名一枚，│
  │    │                          │其中一筆│          │  合計共三枚│
  │    │        │為八十八│          │  ；於其中一│
  │    │                          │年七月二│          │  紙「 保單 │
  │    │                          │十九日）│          │  借款合約書│
  │    │                          │        │          │  」被保險人│
  │    │                          │        │          │  簽章欄，偽│
  │    │                          │        │          │  造丁○○署│
  │    │                          │        │          │  名一枚。  │
  ├──┼─────────────┼────┼─────┼──────┤
  │十五│偽造丙○○之署名，分別偽造│八十七年│丙○○、南│(1)詐得金額有│
  │    │以丙○○為名義之「保單借款│四月十七│山人壽    │  三筆，分別│
  │    │合約書」共三紙，以該借據向│日（起訴│          │  為：173000│
  │    │乙○○○借款，持以行使該偽│書誤載為│          │  元、127000│
  │    │造之借據，施此詐術使南山人│八十八年│          │  元、207000│
  │    │壽不知情之承辦人員陷於錯誤│四月十七│          │  元        │
  │    │，而分別交付下列金額。    │日）、八│          │(2)於三紙「保│
  │    │                          │十八年六│          │  單借款合約│
  │    │                          │月八日、│          │  書」要保人│
  │    │                          │八十八年│          │  簽章欄，各│
  │    │                          │六月八日│          │  偽造丙○○│
  │    │                          │        │          │  署名一枚，│
  │    │                          │        │          │  合計共三枚│
  ├──┼─────────────┼────┼─────┼──────┤
  │十六│偽造丙○○之署名，分別偽造│八十八年│丙○○、南│(1)詐得金額有│
  │    │以丙○○為名義之「保單借款│六月八日│山人壽    │  四筆，分別│
  │    │合約書」共四紙，以該借據向│、八十八│          │  為：237000│
  │    │乙○○○借款，持以行使該偽│年六月八│          │  元（起訴書│
  │    │造之借據，施此詐術使南山人│日、八十│          │  誤載為2730│
  │    │壽不知情之承辦人員陷於錯誤│八年七月│          │  00元）、23│
  │    │，而分別交付下列金額。    │二十一日│          │  7000元、22│
  │    │                          │、八十八│          │  9000元、22│
  │    │                          │年七月二│          │  9000元（起│
  │    │                          │十一日  │          │  訴書誤載為│
  │    │                          │        │          │  209000元）│
  ├──┼─────────────┼────┼─────┼──────┤
  │十七│偽造甲○○之署名，偽造以李│八十八年│甲○○、南│(1)詐得293000│
  │    │美雲為名義之「保單借款合約│九月二十│山人壽    │  元        │
  │    │書」一紙，以該借據向南山人│八日    │          │(2)於「保單借│
  │    │壽借款，持以行使該偽造之借│        │          │  款合約書」│
  │    │據，施此詐術使乙○○○不知│        │          │  要保人簽章│
  │    │情之承辦人員陷於錯誤，而交│        │          │  欄，偽造李│
  │    │付293000元。              │        │          │  美雲署名一│
  │    │                          │        │          │  枚。      │
  ├──┼─────────────┼────┼─────┼──────┤
  │十八│偽造甲○○、戊○○之署名，│八十八年│甲○○、楊│(1)詐得297000│
  │    │偽造以要保人為甲○○、被保│九月二十│璧卉、南山│  元        │
  │    │險人為戊○○之名義之「保單│八日    │人壽      │(2)於「保單借│
  │    │借款合約書」一紙，以該借據│        │          │  款合約書」│
  │    │向乙○○○借款，持以行使該│        │          │  要保人簽章│
  │    │偽造之借據，施此詐術使南山│        │          │  欄，偽造李│
  │    │人壽不知情之承辦人員陷於錯│        │          │  美雲署名一│
  │    │誤，而交付297000元。      │        │          │  枚，於被保│
  │    │                          │        │          │  險人簽章欄│
  │    │                          │        │          │  ，偽造楊璧│
  │    │                          │        │          │  卉署名一枚│
  │    │                │        │          │  。        │
  ├──┼─────────────┼────┼─────┼──────┤
  │十九│偽造甲○○、丁○○之署名，│八十八年│甲○○、楊│(1)詐得297000│
  │    │偽造以要保人為甲○○、被保│九月二十│掬涵、南山│  元        │
  │    │險人為丁○○之名義之「保單│八日    │人壽      │(2)於「保單借│
  │    │借款合約書」一紙，以該借據│        │          │  款合約書」│
  │    │向乙○○○借款，持以行使該│        │          │  要保人簽章│
  │    │偽造之借據，施此詐術使南山│        │          │  欄，偽造李│
  │    │人壽不知情之承辦人員陷於錯│        │          │  美雲署名一│
  │    │誤，而交付297000元。      │        │          │  枚，於被保│
  │    │                          │        │          │  險人簽章欄│
  │    │                          │        │          │  ，偽造楊掬│
  │    │                          │        │          │  涵署名一枚│
  │    │                          │        │  │  。        │
  └──┴─────────────┴────┴─────┴──────┘


司法院資訊處製作；財團法人民間司法改革基金會備份。
